【裁判字號】    89,易,85
【裁判日期】    900227
【裁判案由】    竊盜
【裁判全文】
臺灣澎湖地方法院刑事判決                            八十九年度易字第八五號
    公  訴  人  臺灣澎湖地方法院檢察署檢察官
    被      告  乙○○
    選任辯護人  洪文佐律師
    被      告  甲○○
右列被告因竊盜案件，經檢察官提起公訴（八十九年度偵字第九四號），本院判決如
左：
    主  文
乙○○、甲○○共同竊盜，乙○○處有期徒刑陸月，甲○○處有期徒刑參月，如易科
罰金，均以參佰元折算壹日。
    事  實
一、乙○○於民國八十八年十一月一日起，施作所承攬之澎湖縣西嶼鄉跨海大橋南端
    海防班哨對面違建拆除工程，見附近跨海大橋南端橋下有丁○○所保管之國有砂
    石一堆放置該處，竟與所僱用之挖土機司機甲○○，共同基於為自己不法所有之
    犯意聯絡，而於當日起至同月三日止，由乙○○駕駛砂石車，甲○○操作挖土機
    ，以數十車次將上述約二百立方公尺之砂石，接續竊盜後搬運至澎湖縣白沙鄉通
    樑村西港碼頭旁乙○○所管理使用之砂石堆置地點內，欲供作日後工程使用或販
    售圖利。嗣因丁○○發現所保管物品遭竊而自行查找，經報警循線查獲。
二、案經澎湖縣警察局白沙分局報請臺灣澎湖地方法院檢察署檢察官偵查起訴。
    理  由
一、被告乙○○、甲○○均矢口否認有竊盜犯行，二人略以：被害人丁○○遺失之砂
    石，與被告堆置砂石地點所查得之砂石，是否為同一砂石，顯有疑問；而丁○○
    與被告乙○○素有嫌隙，不無挾怨污陷被告之可能；且遭查獲之砂石，係於八十
    八年十一月一日前就已遭人置放該處，與被告並無關聯；又被害人遭竊砂石地點
    ，位在國軍海巡部隊哨站附近，並經常有警察巡邏，被告不致如此膽大；再者，
    被告當時工期甚趕，無暇竊取價值不高之遭竊砂石，況被告並於八十八年十一月
    至八十九年一月間，購置砂石原料二百二十三點五平方公尺使用，若查獲之砂石
    為被告所竊取，早應將之用盡，不致為警查獲云云，作為辯解。經查：
（一）被害人丁○○於八十七年九月間，在澎湖縣望安鄉東吉島東吉村漁港出入海域
      ，挖取國有海砂約二百立方公尺，置放澎湖縣西嶼鄉跨海大橋南端一旁空地，
      經警查獲後以竊盜罪名移送法辦，該批海砂則由丁○○置放同一地點繼續保管
      ，嗣於八十八年十一月十日，丁○○發現所保管砂石遭竊，自行查找後，在乙○○所置放砂石處所發現本件查獲砂石，而向警方報案等情，業經丁○○陳述
      明確，並有遭竊砂石置放地點現場照片、扣押書、保管書、丁○○所涉竊盜案
      件歷審判決書在卷可查。
（二）承辦檢察官於八十九年四月十二日上午，會同警方鑑識人員前往現場勘驗採樣
      ，採得丁○○保管遭竊砂石殘存部分（即遭竊地點遺留部分砂石）、查獲現場
      與本件無關之其他砂石，查獲砂石（即採樣時疑似竊得之砂石）外層部分、查
      獲砂石裡層部分等四種樣本，送交內政部刑事警察局比對鑑定。經鑑定單位依
      據鏡檢法、酸鹼值測定法、溶液檢測法、粒徑大小篩選法、灼熱試驗法、密度
      梯度分析法、掃描式電子顯微鏡／Ｘ射線能譜分析法、氣相層析質譜分析法等
      八種鑑驗方法比對後，發現遭竊砂石與查獲砂石裡層部分除密度梯度檢驗結果
      不同外，其餘七種鑑驗方法檢驗結果二者均呈現相似之情形，至於查獲現場其
      他砂石、查獲砂石外層部分則與以上二批砂石完全不同。鑑定單位據此研判，
      認為遭竊砂石與查獲砂石裡層部分外型、化性相似，密度梯度不同，此一不同
      可能肇因於各種不確定之因素，因而不便判定二者是否屬同批砂石。分別有檢
      察官上述期日勘驗筆錄、該局八十九年八月一日刑鑑字第五一一八四號鑑驗通
      知書及所附資料、該局八十九年十一月六日刑鑑字第一六九九六七號函在卷可
      憑。本院審酌遭查獲砂石外層部分與內層部分性質完全不同，足認查獲之砂石
      已有不同砂石混入，而遭竊砂石採樣時又僅殘存極少部分，有照片在卷可憑，
      因此，在遭竊砂石、查獲砂石內層部本屬同一砂石之情形，二者於案發後歷經
      近半年之風吹雨淋再行採樣，比對結果有些微出入，本屬正常；況且，遭竊砂
      石來自澎湖縣望安鄉東吉島海濱，故其成分、結構與其他地點砂石應有相當出
      入，而查獲砂石內層部分八項特徵中有七項與之相符，已足認定查獲砂石即為
      遭竊砂石無疑。
（三）再依據檢察官勘驗後繪製之現場圖顯示，被告乙○○、甲○○拆除違建之地點
      ，與砂石遭竊地點同屬跨海大橋一端彼此相近；拆除違建後置放違建廢棄物之
      地點，則與遭竊砂石置放地點同屬跨海大橋另一端且位置相同；而丁○○陳述
      砂石遭竊之時間，又與乙○○、甲○○自承拆除違建之時間相符；遭竊砂石，
      復置放在乙○○自承其向來專用之土方堆置處所。而被告二人自承是甲○○操
      作挖土機、乙○○駕駛大貨車共同工作，則二人以此方式，於上述拆除違建期
      間共同竊取上述砂石，依據上述間接證據，已足認定。
（四）證人丙○○為經常在跨海大橋附近從事水產業之民眾，案發後其經警方、檢察
      官、本院分別訊問，三次訊問內容均有出入，且相互矛盾。本院審酌證人於檢
      察官、法院訊問時自稱警訊筆錄與其所述內容有別，而警訊筆錄又未經過錄音
      ，因認證人警訊筆錄雖有證據能力，但其真實性既有可疑，且證人另有他次陳
      述，故不以警訊筆錄為被告有利或不利之認定。證人與被告並不相識，其於本
      院之證詞，係在被告之前作成，斯時難以對被告為不利之陳述，乃人情之常，
      且所證「不知道有拆除違建工程進行」云云，與其歷次陳述及實際工作情形不
      符，故本院也不採信證人於本院所為證言。而經本院勘驗檢察官訊問證人筆錄
      ，證人當時即表示警訊筆錄與其所述內容不符，檢察官隨即反覆確認證人之證
      詞，並告知證人應為真實陳述，故該次證言應屬可信。而證人於檢察官訊問時
      證述略稱：「八十八年十一月（本院勘驗筆錄記載十月應屬檢察官口誤或本院
      筆誤）初我看見拆除違建工程砂石車及怪手出現之後，才發現那堆砂泥不見了
      。」等語，亦足以佐證被告二人竊取砂石之犯行。
（五）被告雖辯稱可能是丁○○挾怨報復乙○○或其他人堆置云云，然而，丁○○之
      前所涉竊盜砂石案件，於八十八年八月二十四日經本院判決有罪，於同年十二
      月三十日始經上級審法院判決無罪，有卷附判決書可參，故砂石於八十八年十
      一月失竊之時，丁○○當會善盡保管砂石之義務，絕無將之作為污陷他人工具
      之理。再者，將上述砂石由遭竊地點運至查獲地點，須具備相當之工具及時間
      ，查獲地點又屬被告乙○○管理之處所，為被告乙○○所供認在卷，則竊盜行
      為人辛苦竊得物品後放置被告乙○○處所，還須防止遭被告乙○○發現其竊取
      砂石往返運送之行徑，殊難想像。故被告上述辯解，顯為無稽。
（六）被告另辯稱本件砂石遭竊地點靠近海巡單位哨站，被告不致大膽至該處竊取價
      值不高之砂石，且被告於案發前後曾向他人購買砂石使用，若竊得砂石，早應
使用完畢，不可能為警查獲云云。惟遭竊砂石靠近海巡單位哨站，只是較不易
      遭人竊取而已，但本件砂石遭竊而有膽大之人存在，已屬事實，則既無證據證
      明被告無此膽量竊取該處砂石，即難據此為有利被告之認定。又被告乙○○自
      承在遭查獲地點另有堆置三堆砂石，並有勘驗筆錄、照片在卷可證，顯見其砂
      石有所剩餘，其是否、為何再向他人購買砂石使用，而不將本件遭竊砂石或其
      他已堆置砂石先行使用，本院不得而知，但其既從事土木相關工程，則其已有
      竊取砂石之動機，自難據上開辯解，為有利被告之認定
（七）縱上所述，被告所辯，皆屬推諉卸責之詞，本件事證明確，被告犯行均堪認定
      。
二、核被告所為，均係犯刑法第三百二十條第一項之竊盜罪。被告二人有犯意聯絡及
    行為分擔，均為共同正犯。爰審酌被告竊取之砂石價值不高，屬於疏於保管幾近
    棄置之物品，被告二人一時失慮，而為本件犯行，及被告二人涉案程度、犯罪動
    機、目的、手段、品性、生活狀況、智識程度、犯罪後態度不佳，反咬被害人丁○○等一切情狀，各量處如主文所示之刑，並諭知易科罰金之折算標準。
據上論斷，應依刑事訴訟法第二百九十九條第一項前段，刑法第二十八條、第三百二
十條第一項、第四十一條，罰金罰鍰提高標準條例第一條前段、第二條，判決如主文
。
本案經檢察官葉麗琦到庭執行職務。
中      華      民      國      九十    年      二      月    二十七    日
                                  臺 灣 澎 湖 地 方 法 院 刑 事 庭
                                        法      官  陳    介    安
右正本證明與原本無異。
如不服本判決，應於判決送達後十日內，向本院提出上訴狀（須附繕本）。
中      華      民      國      九十    年      三      月      一      日
                                        書  記  官  林    德    盛
刑法第三百二十條第一項：
意圖為自己或第三人不法之所有，而竊取他人之動產者，為竊盜罪，處五年以下有期
徒刑、拘役或五百元以下罰金。


司法院資訊處製作；財團法人民間司法改革基金會備份。
